【裁判字號】    97,訴,447
【裁判日期】    970929
【裁判案由】    妨害自由
【裁判全文】
臺灣高雄地方法院刑事判決              97年度訴字第447號
公  訴  人  臺灣高雄地方法院檢察署檢察官
被      告  甲○○
上列被告因妨害自由案件，經檢察官提起公訴（97年度偵字第69
2 號），被告就被訴事實為有罪陳述，經本院合議庭裁定改依簡
式審判程序審理，並判決如下：
    主  文
甲○○共同犯剝奪他人行動自由罪，累犯，處有期徒刑柒月，減
為有期徒刑月又拾伍日，如易科罰金，以銀元佰元即新臺幣
玖佰元折算壹日。
    事  實
一、甲○○前於民國92年間，因違反毒品危害防制條例案件，經
    本院以92年度簡字第2975號判處有期徒刑3 月確定，於93年
    10月17日易科罰金執行完畢。詎仍不知悔改，因丙○○之父
    親曾富煌積欠地下錢莊及其共新臺幣（下同）11萬元尚未清
    償，遂與王坤鎮（業經本院95年度重訴字第71號判處有期徒
    刑8 月確定）共同基於妨害自由之犯意聯絡，於94年7 月25
    日凌晨2 時許，由甲○○撥電話向丙○○謊稱要給其愷他命
    施用，將丙○○誘出，並以車牌號碼F5-8732 號自小客車將
    丙○○載至高雄市○○區○○路121 巷2 號5 樓尋找朋友後
    ，旋前往高雄市○○區○○街282 巷6 號4 樓處（下稱惠豐
    街處所）與王坤鎮見面。丙○○與甲○○進入惠豐街處所後
    ，王坤鎮旋以腳踹丙○○之臀部，並以暴力脅迫之方式限制
    丙○○之人身自由，使其無法自由離去，復告訴丙○○其父
    親曾富煌欠款11萬元未還，請丙○○打電話叫家人前來還錢
    等語，其間王坤鎮之友人丁○○（另行審結）亦到達惠豐街
    處所，得知丙○○為欠債之曾富煌之子時，遂承繼與甲○○
    、王坤鎮共同基於妨害自由之犯意聯絡，由王坤鎮及丁○○
    先後命丙○○將穿著之衣服脫掉，以確認有無其他傷勢，丙○○不從，丁○○遂以強制方式將丙○○之衣服全部脫光，
    並令其罰站，再由王坤鎮命丙○○撥打電話向曾富煌說明被
    搭載前往惠豐街處所之經過，及請曾富煌清償11萬元之欠款
    ，丁○○嗣於10分鐘後搭載友人離去現場，同日9 時許，甲○○復以上揭汽車將丙○○及王坤鎮搭載至高雄市○○區○○路1685號伊甸風情汽車旅館後離去，後續則推由王坤鎮將
    丙○○帶入旅館內207 室尋找友人「胖仔」，入屋後，王坤
    鎮除與「胖仔」、「胖仔」友人陳明材玩牌外，仍命丙○○
    持續撥打電話與其家人聯絡交付欠款事宜，迄同日11時30分
    許，曾富煌請丙○○之姊姊曾婷玉籌錢，並與王坤鎮達成先
    清償5 萬元之協定，雙方約定在高雄市○○路與美術館路口
    7-11超商處交付欠款。嗣於同日12時許，王坤鎮商請不知情
    之陳明材駕駛ZN-2413 號自用小客車，搭載王坤鎮、丙○○
    前往赴約，警方於丙○○聽王坤鎮之命令下車向曾婷玉拿取
    上揭欠款之際衝出，王坤鎮見狀，即令陳明材迅速駕車駛離
    現場，嗣為警調查始查獲全情。
二、案經臺灣高雄地方法院檢察署檢察官自動檢舉偵查起訴。
    理  由
一、按被告甲○○所犯係死刑、無期徒刑、最輕本刑為3 年以上
    有期徒刑以外之罪，其於審理中就被訴事實為有罪之陳述，
    經本院告知簡式審判程序之旨，並聽取其與檢察官之意見後
    ，認無不得或不宜改依簡式審判程序進行之情事，依刑事訴
    訟法第273 條之1 第1 項規定，裁定進行簡式審判程序，合
    先敘明。
二、上開事實，業據被告於本院審理時坦承不諱，並據證人即被
    害人丙○○於警詢、偵查中指述歷歷，核與證人即共犯王坤
    鎮於警詢及本院95年度重訴字第71號審理中、證人即共犯丁○○、被害人之父曾富煌、被告友人陳明材、共同被告丁○○胞兄蔡樹春均於本院95年度重訴字第71號審理中結證情節
    大致相符，足認被告之任意性自白與事實相符，洵堪採為論
    罪科刑之依據。本件事證明確，被告犯行堪以認定，應予依
    法論科。
三、按被告行為後，刑法業於94年2 月2 日修正公布部分條文，
    並於95年7 月1 日施行（以下簡稱現行刑法，95年7 月1 日
    施行前之刑法簡稱修正前刑法）。依現行刑法第2 條第1 項
    規定：「行為後法律有變更者，適用行為時之法律。但行為
    後之法律有利於行為人者，適用最有利於行為人之法律。」
    查：
（一）修正前刑法第28條原規定：「二人以上共同『實施』犯罪
      之行為者，皆為共同正犯」，被告行為後，該條文將「共
      同實施犯罪」之文字，修改為「共同實行犯罪」。是現行
      刑法共同正犯之範圍顯然縮小，而排除「陰謀共同正犯」
      、「預備共同正犯」之適用，上開修正顯非單純文字修正
      ，亦非實務見解之明文化，應有現行刑法第2 條第1 項「
      從舊從輕」原則之適用。而被告屬實行犯罪之共同正犯，
      其行為後之法律，尚非有利於被告，依刑法第2 條第1 項
      規定，應適用修正前刑法第28條規定論以共同正犯。
（三）又修正後刑法關於累犯之規定，以五年內「故意」再犯有
      期徒刑以上之罪者，始應論以累犯，該法第49條並刪除：
      「累犯之規定，於前所犯之罪依軍法受裁判者，不適用之
      」之規定；修正後刑法對累犯之要件，已有限縮；新舊法
      就累犯之要件，既因此而有變動，自屬行為後法律有變更
      ，亦非僅屬文字修正，亦應有新舊法比較適用之問題。又
      本件被告既係故意犯罪，依現行刑法及修正前刑法均成立
      累犯。則被告行為後之法律，既非有利於被告，本件自應
      適用行為時刑法第47條規定。
（四）修正前刑法第41條第1 項前段規定易科罰金之折算標準，
      係「得以1 元以上3 元以下折算1 日，易科罰金。」，且
      依廢止前罰金罰鍰提高標準條例第2 條前段規定，就其原
      定數額提高為1 百倍折算1 日，即以銀元3 百元（即新臺
      幣9 百元）折算為1 日。惟現行刑法第41條第1 項前段則
      將易科罰金之折算標準提高為得以新臺幣1 千元、2 千元
      或3 千元折算1 日，易科罰金。經比較結果，以修正前刑
      法之規定，較有利於被告。
（五）經綜合比較結果，現行刑法對被告並非有利，應依刑法第
      2 條第1 項前段之規定，整體適用行為時法即修正前之刑
      法處斷之。
四、核被告所為，係犯刑法第302 條第1 項之妨害自由罪。被告
    與共同被告丁○○、共犯王坤鎮對於上開犯行，有犯意聯絡
    及行為分擔，均應論以共同正犯。又被告前於92年間因違反
    毒品危害防制條例案件，經本院以92年度簡字第2975號判處
    有期徒刑3 月確定，於93年10月17日易科罰金執行完畢，有
    臺灣高等法院被告前案紀錄表1 份在卷足稽，其受有期徒刑
    執行完畢後，5 年內故意再犯本件有期徒刑以上之罪，為累
    犯，應依刑法第47條第1 項規定，加重其刑。爰審酌被告不
    思以正當方法索討債務，竟共同以非法方式剝奪被害人之行
    動自由，限制期間長達10小時以上，造成被害人身心嚴重受
    創，犯罪情節非輕，其以暴力強為限制行動自由，嚴重影響
    個人生活安謐之自由，並令被害人之家人為此憂心忡忡，夜
    不成眠，始報警求援，所生危害非淺，嚴重影響社會治安，
    惟念其終能坦承犯行，尚知悔悟，暨其犯罪動機、手段、分
    工方式等一切情狀，量處如主文所示之刑。末按「中華民國
    九十六年罪犯減刑條例」業經總統於96年7 月4 日公布，同
    年7 月16日施行，本件被告犯罪時間係在96年4 月24日以前
    ，且其所犯罪名與宣告刑，經核符該條例第2 條第3 款規定
    ，且無第3 條所列不予減刑之情形，本件即應於減刑後，依
    同條例第7 條規定於判決主文同時諭知其宣告刑及減得之刑
    ，及諭知如主文所示易科罰金之折算標準，以示懲儆。
據上論斷，依刑事訴訟法第273 條之1 第1 項、第299 條第1項
前段，刑法第2 條第1 項前段、第302 條第1 項，修正前刑法28
條、第47條第1 項、第41條第1 項前段，刑法施行法第1 條之1
，罰金罰鍰提高標準條例第1 條前段，修正前罰金罰鍰提高標準
條例第2 條，判決如主文。
本案經檢察官乙○○到庭執行職務。
中    華    民    國    97    年    9    月    29    日
                  刑事第十三庭  審判長法  官  唐照明
                                      法  官  楊國煜
                                      法  官  黃苙荌
以上正本證明與原本無異。
如不服本判決應於收受本判決後10日內向本院提出上訴書狀，並
應敘述具體理由，如未敘述上訴理由者，應於上訴期間屆滿後20
日內補提理由書狀於本院（均須按他造當事人之人數附繕本）「
切勿逕送上級法院」。
中    華    民    國    97    年    9    月    29    日
                                      書記官  廖佳玲
附錄論罪科刑法條：
中華民國刑法第302條
私行拘禁或以其他非法方法，剝奪人之行動自由者，處5 年以下
有期徒刑、拘役或3 百元以下罰金。
因而致人於死者，處無期徒刑或7 年以上有期徒刑，致重傷者，
處3 年以上10年以下有期徒刑。
第 1 項之未遂犯罰之。


司法院資訊處製作；財團法人民間司法改革基金會備份。
